臺灣臺南地方法院交通事件裁定　　　　　　　　　　九十三年度交聲字第三二號
　　移 送機 關　交通部公路總局嘉義區監理所麻豆監理站
　　受 處分 人
　　即 異議 人　甲○○
右列受處分人因違反道路交通管理處罰條例案件，對於交通部公路總局嘉義區監理所
麻豆監理站九十三年六月三日所為之裁決處分（處分案號：麻監裁罰字第裁七五—Ｍ
00000000號、麻監裁罰字第裁七五—Ｍ00000000號）聲明異議，本
院裁定如左：
    主  文
異議均駁回。
    理  由
一、聲明異議意旨略以：受處分人即異議人甲○○固不否認駕駛所有之車牌號碼八六
    八八—ＧＬ號自小客車，於民國九十三年四月十七日十時五十分許，行經台南縣
    麻豆鎮一七六線工業路口有右側超車之違規事實，惟異議人並無闖紅燈，且迴車
    前並無未顯示左轉燈光之駕駛行為，遂與警方據理力爭，且其亦有拿出行照及駕
    照供警察觀看，其於離去之際，亦有告知警察，而警察並未阻止。詎該執勤警員
    竟在毫無事實根據及全無事證之情形下，片面認定異議人有「闖紅燈」、「迴轉
    未使用方向燈」及「不服稽查」等違規行為，致異議人遭受不當裁決共計罰鍰新
    台幣七千五百元，故異議人不服原裁處，而提起本件異議云云。
二、按汽車駕駛人超車時，在前行車之右側超車者，處新臺幣一千二百元以上二千四
    百元以下罰鍰，並記違規點數一點；汽車駕駛人，行經有燈光號誌管制之交岔路
    口闖紅燈者，處新臺幣一千八百元以上五千四百元以下罰鍰，並記違規點數三點
    ；汽車駕駛人迴車時，有迴車前，未依規定暫停，顯示左轉燈光者，處二百元以
    上六百元以下罰鍰，並記違規點數一點；汽車駕駛人，駕駛汽車有違反本條例之
    行為，經交通勤務警察或依法令執行交通稽查任務人員制止時，不聽制止或拒絕
    停車接受稽查而逃逸者，除按各該規定處罰外，處新台幣三千元以上六千元以下
    罰鍰，並記違規點數一點，道路交通管理處罰條例第四十七條第三款、第五十三
    條、第四十九條第五款、第六十條第一項及第六十三條第一項第一款、第三款分
    別定有明文。又交通勤務警察或依法令執行交通稽查任務人員，開單舉發違反道
    路交通管理處罰條例所列之違規事實，經公路主管機關或警察機關所為之裁決處
    罰，本質上為行政處分，係公務員基於職務上權力，依法就特定之具體事件所為
    ，並具有公法上效果之單方行政行為。因之，車輛駕駛人如有涉嫌違反道路交通
    管理處罰條例等相關規定之行為，而經警攔檢稽查時，本有配合交通勤務警察實
    施稽查之任務，此由前述道路交通管理處罰條例第六十條等規定之意旨觀之，亦
    可明瞭。是車輛駕駛人不能僅以自己單方面對於事實之認定與執勤員警之觀察結
    果不同，即認執勤警員之開單舉發不當，而拒絕配合執勤警員之稽查舉發。況執
    勤警員如就交通違規事件有事實認定上之錯誤，或舉發程序之不當等事由，則違
    規駕駛人本可根據道路交通管理處罰條例第九條及第八十七條等規定，依照相關
    爭訟程序，向該管監理機關或管轄之地方法院，分別到案陳述或聲明異議，顯見
    違規駕駛人對於執勤警員之舉發內容，認有違法或不當時，即應依循相關爭訟管
    道尋求救濟，而非阻撓或不配合執勤警員之相關稽查程序。基此，車輛駕駛人不
    依照法律規定之適當爭訟管道，就涉嫌違規之交通事件尋求救濟，而僅以其所片
    面認定之事實與執勤警員所決定者有異，即不願配合執勤警員之當場檢查或舉發
    ，則其行為業已該當於道路交通管理處罰條例第六十條第一項「不服稽查」之處
    罰規定。
三、經查：
（一）本件受處分人即異議人甲○○於九十三年四月十七日十時五十分許，駕駛車牌
      號碼八六八八—ＧＬ號自小客車，行經台南縣麻豆鎮一七六線工業路口前，超
      越正在執行交整巡邏勤務之警車後，又由右側超越在前停等紅燈之自小客車，
      並於設有燈光號誌管制之工業路口，未待號誌轉換由紅燈轉為綠燈，即違規闖
      越紅燈，經值勤員警立即鳴笛示警，尾隨在後，異議人隨即於分隔島缺口處未
      依規定暫停，且未顯示左轉燈光之情形下即行迴轉，經執勤員警予以攔停稽查
      ，令其出示行照、駕照，異議人竟將駕照於值勤員警面前一晃，隨即放入口袋
      並駕車駛離等違規事實，有台南縣警察局南縣警交字第Ｍ00000000號
      、第Ｍ00000000號舉發違反道路交通管理事件通知單二紙、台南縣警
      察局麻豆分局九十三年五月三日南縣麻警六字第０九三０００六０三七號函乙
      份附卷可參。且證人即當日舉發本件違規事件之台南縣警察局麻豆分局復光派
      出所員警林俊仁亦於本院調查時到庭具結證稱：「（問：本件是否你告發的，
      情形如何？）是我告發的，事發當天是假日，我們在國道一號高速公路麻豆交
      流道下方的一七六號縣道巡邏，執行交整勤務，當時車子很多，我們車子由西
      往東慢慢開，異議人車子本來在我們後面，後來超越警車，前方路口已有三、
      四部車在停等紅燈，結果異議人就右側超車駛出邊線闖紅燈通過路口，我們看
      到他右側超車時，就鳴警報器，尾隨他後面，並按喇叭要他停車，他聽到蜂鳴
      器的聲音，應該知道我們要他停車，而後他在缺口處又突然迴轉，都沒有打方
      向燈，迴轉之後我們跟著迴轉並靠路邊停車，停車之後告訴他違規事由，要他
      出示駕照、行照，他就說他沒有闖紅燈，是我們誣賴他」、「當異議人闖紅燈
      的時候，前方還有三、四台自小客車在停等紅燈，當時的車流量很大，以紅燈
      的秒數來看，正常的話路口應有十幾輛停等紅燈，他闖紅燈的時候我們就在他
      後面，而在追緝的過程中，在安全島缺口時，異議人是突然迴轉，他如果有打
      方向燈的話，我就會知道他要迴轉，然而他是無預警的迴轉」等語（詳見本院
      九十三年八月三日訊問筆錄），另參以證人林俊仁係依法執行公務，與異議人
      並不相識，素無怨隙，苟非實情，自無須恣意誣攀之理，此外，警員執行公務
      時，本身即受有行政懲處責任之監督，且其到庭具結作證，更係以刑事責任擔
      保其證言之真實性，故證人林俊仁之前開證述，以及其所記錄舉發之本件違規
      事實，經核尚無不可採信之處。是異議人有於前述時、地，右側超車、闖越紅
      燈及迴車前，未依規定暫停，顯示左轉燈光之違規事實，應可認定。
（二）其次，交通勤務警察或依法令執行交通稽查任務人員，開單舉發違反道路交通
      管理處罰條例所列之違規事實，經公路主管機關或警察機關所為之裁決處罰，
      本質上為行政處分，係公務員基於職務上權力，依法就特定之具體事件所為，
      並具有公法上效果之單方行政行為。而根據公務員為公法上行為具有公信力之
      原則，該行政處分當可被推定為真正，且其據以依法處分之事實認定，亦應可
      推定為正確無誤，故本此公信原則，立法者乃於道路交通管理處罰條例及高速
      公路交通管制規則中制定相關規定，使交通勤務警察或依法令執行交通稽查任
      務人員，在特殊情形下，當場不能或不宜攔截製單舉發時，得當機處置而逕行
      舉發（參見道路交通管理處罰條例第七條之二及高速公路交通管制規則第二十
      六條等規定），以達成維護交通秩序及公共安全之行政目的。反之，若謂公務
      員之一切行政行為，均需預留證據以證明其為真實，則國家行政勢必窒礙難行
      ，且相關行政目的亦難達成，故刑事訴訟法就犯罪證據有關之規定中，與屬行
      政秩序罰之交通違規裁罰本旨不合之部分，自不在準用之列。從而，交通違規
      行政爭訟之舉證責任原理，應非如刑事案件中，必須超越任何合理懷疑，始可
      為有罪判決之嚴格程度，而係應與民事訴訟之舉證責任原理相類似，亦即基本
      上應就行政機關與人民所各自主張有利於己之事實，分配其應盡之舉證責任，
      而非逕予適用刑事訴訟上之「無罪推定」原則，此觀諸行政訴訟法第一百三十
      六條，規定行政訴訟程序準用民事訴訟法第二百七十七條舉證責任分配原則之
      立法意旨，即可明瞭。
（三）基此，本件受處分人即異議人甲○○雖極力辯稱：並未闖越紅燈及迴車前已暫
      停，並顯示左轉燈光云云。然異議人並未就本件執勤警員之舉發有誤，提出明
      確事證以供調查，且核無任何相關證據，足資證明本件執勤警員確有捏造事實
      違法取締之情事，故證人林俊仁警員本其維護交通秩序、安全職責所為之本件
      舉發，自應受到合法、正確之推定。從而，異議人所有前述小客車，有於上開
      時、地闖越紅燈、迴車前未依規定暫停，並顯示左轉燈光等違規行為，應無疑
      義。
（四）至異議人雖另辯稱：伊為警攔檢後，有出示行照及駕照供警察觀看，其於離去
      之際，亦有告知警察，而警察並未阻止，伊並無不聽制止而逃逸之違規行為云
      云。然按道路交通管理處罰條例第六十條第一項所稱之「經交通勤務警察制止
      時，拒絕停車接受稽查而逃逸」，係指汽車駕駛人於違反道路交通管理處罰條
      例之行為，遇交通勤務警察制止時，必須「停車」且「接受稽查」而言；又所
      謂之「接受稽查」則係指駕駛人應出示駕照、行照及其他足資稽查之文件予交
      通勤務警察，以便稽核駕駛人之身分後予以開單舉發。因之，倘駕駛人拒絕查
      驗駕照、行照或其他足資稽查之文件，亦屬該條所稱之「對於交通違規不服從
      稽查取締」之情形，內政部警政署七十年七月十三日警署交字第一九四一八號
      函釋亦同此見解。查異議人於右開違規時、地，經警攔查後，有未配合交通勤
      務警察攔檢舉發，而不服稽查之違規情事，除有上開台南縣警察局南縣警交字
      第Ｍ00000000號舉發違反道路交通管理事件通知單及台南縣警查局麻
      豆分局復光派出所員警工作紀錄各一紙在卷足憑外，並經證人林俊仁證述：「
      停車之後告訴他違規事由，要他出示駕照、行照，他就說他沒有闖紅燈，是我
      們誣賴他，我們一面請他出示證件，一面查車籍資料，並查出車主叫甲○○，
      我們問他有無駕照，他說有，但不願意拿給我們，因為拿給我們會被開罰單，
      我們就以無線電請復光派出所轉佳里派出所查詢他的年籍資料，我們又問他是
      否確實有駕照，否則開單的話罰款很重，他有拿出晃一下，我有看到『甲○○
      』，我就繼續開單，他就進到車內，我們要他等一下，他就開走了」等語實在
      （詳前開訊問筆錄），顯見異議人確有因自己片面認定無任何闖紅燈、迴車前
      未依規定暫停，顯示左轉燈光之違規行為，經警要求出示行照、駕照，竟未出
      示，而不配合該交通勤務警察稽查及開單舉發之情事，異議人上開所為，自屬
      違反道路交通管理處罰條例第六十條第一項之行為無訛。是其所辯，顯係卸責
      之詞，不足憑採。
四、綜上所述，本件受處分人即異議人甲○○所有之自小客車，於前述時、地有在前
    行車之右側超車、闖越紅燈、迴車前，未依規定暫停，顯示左轉燈光及不服稽查
    之事實，既可認定，移送機關即交通部公路總局嘉義區監理所麻豆監理站乃據引
    道路交通管理處罰條例第四十七條第三款、第五十三條、第四十九條第五款、第
    六十條第一項及第六十三條第一項第一款、第三款等規定，裁處異議人罰鍰計新
    台幣七千五百元，並共計違規點數六點，於法並無違誤。是異議人之異議，經核
    並無理由，應予駁回。
五、據上論斷，應依道路交通案件處理辦法第十九條，裁定如主文。
中      華      民      國    九十三    年      十      月    二十九    日
                              臺灣臺南地方法院交通法庭
                                  法  官   鄭燕璘
右正本證明與原本無異。
如不服本裁定應於送達後五日內向本院提出抗告狀。
                                  書記官   陳金堂
中      華      民      國    九十三    年      十一    月       五     日
